最　高　行　政　法　院　判　決
　　　　　　　　　　　　　94年度判字第00377號
上　訴　人　范姜朝龍即巨盟土木包工業
被 上訴 人　財政部臺灣省北區國稅局
代　表　人　甲○○
上列當事人間因營業稅事件，上訴人對於中華民國93年11月26日
臺北高等行政法院92年度訴字第3217號判決，提起上訴。本院判
決如下：
　　主  文
上訴駁回。
上訴審訴訟費用由上訴人負擔。
　　理  由
一、本件原由桃園縣稅捐稽徵處代徵營業稅業務，自民國92年1
    月1日起回歸財政部臺灣省北區國稅局，自應由該局承受本
    件訴訟，合先明。
二、本件上訴人在原審起訴主張：(一)、關於上訴人並無漏報銷售
    額部分：1.查行為時營業稅法第51條第3款因未開立統一發
    票而漏報銷售額屬漏稅罰，稅捐稽徵法第44條未規定給與他
    人憑證屬行為罰，此項漏稅罰與行為罰其處罰之目的不同，
    處罰之要件亦異，前者係以有漏稅之事實為其處罰要件與後
    者則以有此行為即應處罰固非必為一事，有本院84年度判字
    第1576號裁判要旨可參。準此，基於同一法律精神，營業稅
    法第43條第1項第5款漏開統一發票，致漏報銷售額者，應同
    屬漏稅罰，即亦須以漏稅之事實為其處罰要件。2.經按「營
    業人有漏開統一發票者，主管稽徵機關得依照查得之資料，
    核定其銷售額及應納稅額並補徵之」固為行為時營業稅法第
    43條第1項第5款所明定。本件上訴人於82、83年間，雖因礙
    於建築法令之規定，而不得不借用牌照營造廠商承包楊梅鎮
    第五公墓興建納骨堂工程，但上訴人均依約定支付工程價款
    5%予出借牌照之營造廠商即嘉康營造有限公司（下稱嘉康公
    司），供申報稅款用，而嘉康公司亦開立統一發票充作進項
    憑證，且均已依法報繳營業稅，此可調取嘉康公司於該82、
    83年度之報稅資料核對即明。而上訴人前揭行為並無逃漏稅
    捐之事實及刑責，更經上訴人所涉刑事案件之判決認定屬實
    ，此亦有臺灣高等法院刑事判決書可稽。故被上訴人認上訴
    人有漏報銷售額致應依營業稅法第43條第1項第5款規定補徵
    營業稅，不無誤會。3.上訴人就一切銷貨行為，既已皆委由
    嘉康公司開立發票請款，且確亦已支付約定之工程價款，供
    嘉康公司申報稅款用，設仍謂上訴人有漏稅情事，不啻對上
    訴人「一稅兩課」，除有違稅賦實質公平之精神外，更與上
    開本院裁判所示「營業稅法第43條第1項第5款之漏開統一發
    票，致漏報銷售額，係以有漏稅之事實為其處罰要件」之旨
    趣及法律精神不符。被上訴人之裁罰認定，自有未洽。迺原
    訴願決定機關同拘泥於形式上之稅賦公平，徒以稅賦名義人
    不同，遂認定上訴人逃漏稅，而恁置上訴人已依營業所得完
    納稅捐之事實不問，遞予維持被上訴人之裁罰處分，同有未
    合。(二)關於本件已逾五年核課期間部分：1.依財政部84年5
    月23日台財稅第841624947號函釋營業人取得出借牌照之營
    造廠所開發票申報進項扣抵案件，若出借牌照之營造廠商已
    依法報繳營業稅者，免按（舊）營業稅法第51條第5款規定
    處罰，即不依「虛報進項稅額」之規定處罰，則既不認「虛
    報進項稅額」，自難認係以不正當之方法逃漏其營業稅，且
    國家之營業稅收亦無減少，則其核課期間依稅捐稽徵法第21
    條第1項第一款規定，應為五年。2.本件退萬步言，縱認依
    被上訴人之認定，上訴人應補徵本件營業稅。惟徵諸首開財
    政部84年5月23日台財稅第841624947號函示，本件補徵營業
    稅之核課期間亦僅五年。而觀之前揭臺灣高等法院刑事判決
    附表八，即嘉康公司所開立充作進項憑證之統一發票一覽表
    ，其上開立發票之時間分別為82年8月30日、82年11月5日、
    82年12月20日、83年2月4日、83年4月25日、83年6月25日及
    83年8月4日，則核課期間應陸續於87年8月29日、87年11月4
    日、87年12月19日、88年2月3日、88年4月24日、88年6月24
    日及88年8月3日屆滿，但被上訴人卻遲至88年9月20日始裁
    罰，應已逾五年核課期間，上訴人依法自得拒絕繳納。是被
    上訴人所為補繳營業稅之處分，實無理由，為此訴請撤銷訴
    願決定及原處分之判決。
三、被上訴人則以：(一)上訴人於82年至83年間借用嘉康公司牌照
    承包楊梅鎮第五公墓納骨堂工程，漏開統一發票致漏報銷售
    額，為不爭之事實。依首揭營業稅法第1條及第2條，上訴人
    自為本案營業稅之納稅義務人。又其應繳納之營業稅為公法
    上之義務，除法律另有規定外，不得以他人名義為之，亦即
    非可由當事人約定，變更其對於國家應履行之義務。桃園縣
    稅捐稽徵處依法對上訴人補徵營業稅並無違反依法課稅原則
    。至於上訴人依約定支付工程價款5%予嘉康公司，供申報稅
    款用，而嘉康公司亦均有依法開立發票及完納稅捐部分，依
    首揭財政部88年4月22日台財稅第881909197號函釋，如經稽
    徵機關查明嘉康公司有溢繳營業稅，准予核實退還，並未造
    成其訴稱一稅兩課之情形。稽徵機關本有權責核實課稅，在
    課稅要件與犯罪要件未必一致情形下，並無須以法院判決認
    定之事實，作為稅捐核課之唯一依據。此外，本院84年度判
    字第1576號判決，係就行為罰及漏稅罰須否併罰所為之論述
    ，與本件尚無關聯，上訴人所訴，核無足採。(二)至上訴人訴
    稱本件補徵營業稅款，已逾核課期間乙節，查「稅捐之核課
    期間，依左列規定：．．．三、未於規定期間內申報，或故
    意以詐欺或其他不正當方法逃漏稅捐者；其核課期間為七年
    。」為稅捐稽徵法第21條第1項第3款所明定；本件上訴人未
    依規定開立統一發票，而以嘉康公司所開立不實統一發票予
    楊梅鎮公所並請領工程款，核有故意以詐欺及不正當方法逃
    漏稅捐情事，依上開稅捐稽徵法規定核課期間為七年。第查
    嘉康公司所開立充作進項憑證之統一發票，其開立發票之時
    間分別為82年8月30日、82年11月5日、82年12月20日、83年
    2月4日、83年4月25日、83年6月25日及83年8月4日，桃園縣
    稅捐稽徵處於88年11月20日（處分書及繳款書送達日）開始
    核課，並未逾核課期間等語作為抗辯。
四、原審斟酌全辯論意旨及調查證據之結果以：(一)「在中華民國
    境內銷售貨物或勞務及進口貨物，均應依本法規定課徵營業
    稅。」、「營業稅之納稅義務人如左：一、銷售貨物或勞務
    之營業人。．．．」、「營業人銷售貨物或勞務，應依本法
    營業人開立銷售憑證時限表規定之時限，開立統一發票交付
    買受人。」、「營業人除本法另有規定外，不論有無銷售額
    ，應以每二月為一期，於次期開始十五日內，填具規定格式
    之申報書，．．．向主管稽徵機關申報銷售額、應納或溢付
    營業稅額。」及「營業人有左列情形之一者，主管稽徵機關
    得依查得之資料，核定其銷售額及應納稅額並補徵之：一、
    ．．．四、短報、漏報銷售額者。」分別為行為時營業稅法
    （以下簡稱營業稅法）第1條、第2條、第32條第1項、第35
    條第1項及第43條第1項第4款所明定。次按「主旨：營造廠
    商未實際從事承攬工程，將營造業登記證提供他人投標承攬
    工程，或代他人在建築申請書上蓋章表示承建，並代他人開
    立統一發票之不法行為，除涉嫌幫助他人逃漏稅破壞稅制外
    ，亦影響工程品質及社會安全，應分別情節依法嚴予查處，
    以杜弊端。說明：二、凡從事承攬工程，對外營業收取報酬
    之行為，應於開始營業前申請營業登記，並繳納稅捐。違反
    規定者，應依營業稅法第45條、第51條、稅捐稽徵法第44條
    及所得稅法第104、110條，追繳稅款，並處以罰鍰。借用他
    人營造業登記證從事承攬工程，並以該未實際承攬工程之營
    業人開立統一發票作為領款之憑證者，並應依稅捐稽徵法第
    41條之規定，以不正當方法逃漏稅捐移送司法機關偵辦其刑
    責。三、營造廠商未實際承攬工程，將其營業登記證或營造
    業登記證提供他人使用，投標承攬工程，或代他人在建築申
    請書上蓋章表示承建，並代他人開立統一發票交付使用領款
    等不實之行為，係屬從事不實之銷售，除應將查證事實之有
    關資料，移送實際承攬之業者所屬主管稽徵機關，依說明二
    查處，及敘情檢附有關資料專案函請建管單位，依照營造業
    管理規則第31條第3款之規定撤銷其營造業登記證外，該營
    造廠商已涉嫌幫助他人以不正當方法逃漏稅，應依稅捐稽徵
    法第43條規定移送司法機關偵辦其刑責。．．．」及「關於
    營造廠商未實際承攬工程，將該營造業登記證提供他人投標
    承攬工程，或代他人在建築申請書上蓋章表示承建，並代他
    人開立統一發票之案件，該營造廠商除仍依財政部79年台財
    稅第780458461號函釋說明三規定辦理外，稽徵機關如查明
    並認定其有上開行為，且因此溢繳營業稅者，准予核實退還
    。」亦分別經財政部79年8月30日台財稅第780458461號函及
    88年4月22日台財稅第881909197號函釋在案。(二)本件上訴人
    於82年至83年間借用嘉康公司牌照承包楊梅鎮公所第五公墓
    納骨堂工程，金額計1,722萬4,235元，漏開統一發票致漏報
    銷售額，涉嫌違反營業稅法第32條、第35條及稅捐稽徵法第
    44條規定，案經法務部調查局北部地區機動工作組、被上訴
    人及原處分機關查獲，並由原處分機關審理違章成立，乃核
    定補徵營業稅86萬1,211元。(三)經查，上訴人於82年至83年
    間借用嘉康公司牌照承包楊梅鎮第五公墓納骨堂工程，漏開
    統一發票致漏報銷售額，為不爭之事實。依首揭營業稅法第
    1條及第2條，上訴人自為本案營業稅之納稅義務人。又上訴
    人應繳納之營業稅為公法上之義務，除法律另有規定外，不
    得以他人名義為之，亦即非可由當事人約定，變更其對於國
    家應履行之義務。原處分機關依法對上訴人補徵營業稅並無
    違反依法課稅原則。至於上訴人依約定支付工程價款5%予嘉
    康公司，供申報稅款用，而嘉康公司亦均有依法開立發票及
    完納稅捐部分，依首揭財政部88年4月22日台財稅第8819091
    97號函示，如經稽徵機關查明嘉康公司有溢繳營業稅，准予
    核實退還，並未造成其訴稱一稅兩課之情形。稽徵機關本有
    權責核實課稅，在課稅要件與犯罪要件未必一致情形下，並
    無須以刑事法院判決認定之事實，作為稅捐核課之唯一依據
    。此外，本院84年度判字第1576號判決，係就行為罰及漏稅
    罰須否併罰所為之論述，與本件尚無關聯。再按「稅捐之核
    課期間，依左列規定：．．．三、未於規定期間內申報，或
    故意以詐欺或其他不正當方法逃漏稅捐者；其核課期間為七
    年。」為稅捐稽徵法第21條第1項第3款所明定；本件上訴人
    未依規定開立統一發票，而以嘉康公司所開立不實統一發票
    予楊梅鎮公所並請領工程款，核有故意以詐欺及不正當方法
    逃漏稅捐情事，依上開稅捐稽徵法規定核課期間為七年。另
    查嘉康公司所開立充作進項憑證之統一發票，其開立發票之
    時間分別為82年8月30日、82年11月5日、82年12月20日、83
    年2月4日、83年4月25日、83年6月25日及83年8月4日，桃園
    縣稅捐稽徵處於88年11月20日（處分書及繳款書送達日）開
    始核課，並未逾核課期間，。從而，原處分依首揭規定，補
    徵營業稅86萬1,211元，並無不合，訴願決定遞予駁回亦無
    違誤，因而為上訴人敗訴之判決。
五、本院核原判決依上開規定及說明，尚無違背法令。上訴意旨
    仍執陳詞引用本院84年度判字第1576號判決及財政部84年5
    月23日台財稅第841624947號函釋指摘原判決有適用法規不
    當及不備理由之違背法令，聲明廢棄改判。惟按營業稅法第
    51條係規定「納稅義務人有左列情形之一者，除追繳稅款外
    ，按所漏稅款處1倍至10倍罰鍰。．．．」，而本院84年度
    判字第1576號判決所指營業稅法第51條第3款之漏稅罰乃係
    專指上開規定中「按所漏稅款處1倍至10倍（行為時舊法為
    5倍至20倍）罰鍰部分，至於該條規定之「追繳稅款」方與
    營業稅法第43條第1項第5款之「補徵稅款」均屬本稅核課追
    補處分，並非處罰之罰鍰處分，上訴人誤認為營業稅法第43
    條第1項第5款之補繳稅款之本稅核課處分為漏稅罰之罰鍰處
    分，據以主張原判決有不備理由之違背法令，顯不足採信。
    同理，財政部84年5月23日台財稅第841624947號函釋所指免
    按（舊）營業稅法第51條第5款規定處罰乃專指免按營業稅
    法第51條第5款處5倍至20倍之罰鍰處分而已，至於追繳稅款
    之補稅核課處分仍不可免除，故上訴人仍有故意以不正當方
    法逃漏稅捐之違章行為，參諸本院42年判字第16號及44年判
    字第48號判例認定「行政訴訟與刑事案件有牽連關係者，．
    ．．行政訴訟、即應依證據自行認定（事實）」「刑事判決
    所認定之事實，及其所持之法律上見解，並不能拘束本院，
    本院應本於調查所得，自為認定及裁判。」之意旨，原判決
    認定本件核課期間為7年而非5年，即難謂有判決適用法規不
    當及不備理由之違背法令。從而本件上訴意旨難謂為有理由
    ，應予駁回。
據上論結，本件上訴為無理由，爰依行政訴訟法第255條第1項、
第98條第3項前段，判決如主文。
中    華    民    國    94    年    3     月    10    日
                  第四庭審判長法  官　徐　樹　海
                              法  官　高　啟　燦
                              法  官　吳　錦　龍
                              法  官　黃　合　文
                              法  官  林  茂  權
以  上  正  本  證  明  與  原  本  無  異
中    華    民    國    94    年    3    月    11     日
　　　　　　　　　　　　　　　書記官　張　雅　琴
